【裁判字號】    91,訴,2530
【裁判日期】    920327
【裁判案由】    強盜等
【裁判全文】
臺灣高雄地方法院刑事判決                        九十一年度訴字第二五三號
    公  訴  人  臺灣高雄地方法院檢察署檢察官
    被      告  戊○○
    共      同
    選任辯護人  張賜龍律師
                郭淑萍律師
右列被告因強盜等案件，經檢察官提起公訴（九十一年度偵字第一六六八四號、第一
六六八五號、第一六六八六號、第一七二四九號），本院判決如左：
    主  文
戊○○意圖為自己不法之所有，攜帶兇器，以強暴至使不能抗拒，而取他人之物，處
有期徒刑柒年貳月。
扣案機車大鎖壹個沒收。
被訴傷害部分，公訴不受理。
    事  實
一、戊○○因於民國九十一年七月三十一日下午，在高雄市○○區○○街三十四之一
    號一樓「港都網咖」前遭不詳男子毆打，遂心生怨恨，邀集丙○○、己○○、乙○○（此三人僅涉傷害犯行，均業據撤回告訴，已另為不受理判決）及另三名不
    詳姓名年籍之成年男子，共同基於普通傷害之犯意聯絡，於翌日即同年八月一日
    凌晨零時二十分許，分乘四部機車前往上址「港都網咖」尋仇，適在網咖外遇見
    甲○○、丁○○二人，因認甲○○、丁○○為先前出手毆打戊○○之男子，戊○○、丙○○即分持戊○○所有客觀上足以傷害人之生命、身體而具危險性之兇器
    機車大鎖、鐵鎚各一個與另二名不詳姓名成年男子共同毆打甲○○，致甲○○受
    有後枕部裂傷及左手挫傷等傷害，己○○則持來源不詳之鐵鎚（未扣案）與乙○○及另一名不詳姓名成年男子共同毆打丁○○，致丁○○受有後枕部裂傷及下背
    挫傷紅腫等傷害（戊○○被訴傷害部分亦據撤回告訴，詳後述），而正當戊○○
    持機車大鎖與其餘人共同毆擊甲○○之時，戊○○竟另萌為自己不法之所有之意
    圖，將甲○○毆擊至使不能抗拒之程度後，再出手強取甲○○置於褲子右後方口
    袋內之皮包一個【內有身分證，汽、機車駕照，健保卡，高雄銀行提款卡各一張
    ，及現金新台幣（下同）約二萬元】，得手後，仍持機車大鎖續予毆擊甲○○數
    下，之後始與其他六人一同分乘機車逃離現場，戊○○嗣則將強盜所得之現金留
    供己用，其餘皮包、證件等物則隨手丟棄於高雄市○○區○○路合作金庫灣內分
    行前而滅失。迨於同日即同年八月一日晚間九時三十分，戊○○在高雄市三民區
    ○○○路二號為警循線拘提到案，並於戊○○所騎乘之車號ＺＩＺ─九００
    號重型機車置物箱內，扣得前述之機車大鎖、鐵鎚各一個。
二、案經高雄市政府警察局三民分局移送臺灣高雄地方法院檢察署檢察官偵查起訴。
    理  由
壹、有罪部分：
一、訊據被告戊○○固不否認有於右揭時地夥同他人共同傷害二位告訴人，並取得告
    訴人甲○○皮包之事實，惟矢口否認有強盜犯行，辯稱：我打完甲○○後，有從
    地上撿到一個皮包，裡面只有證件，沒有現金，事後我已將皮包及證件丟在高雄
    市○○路合作金庫附近，並無強盜財物犯行云云。經查：
（一）被告戊○○與同案被告丙○○、己○○、乙○○等人於右揭時地共同毆打告訴
      人甲○○、丁○○二人成傷之事實，業據被告戊○○及共犯丙○○、己○○、
      乙○○等人坦承不諱，核與告訴人二人指訴之情節相符，並有診斷證明書二紙
      在卷可憑及機車大鎖、鐵鎚各一個扣案可稽，堪信為真實，先予敘明。至戊○○及丙○○、己○○、乙○○嗣雖均辯稱：當時共同下手毆打者僅共有五人云
      云，惟查，被告戊○○於警訊及本院九十一年八月二日訊問時均供承：我們總
      共有七人等語（見警訊及本院訊問筆錄，本院訊問筆錄附於九十一年聲羈字第
      五六六號卷），核與告訴人二人一致指稱：當時共有七人一起過來打我們等情
      相符，是應認被告當時確共有七人毆打告訴人之事實，併此敘明。
（二）告訴人甲○○於右揭時地遭被告戊○○手持機車大鎖與其餘人等共同毆打，已
      達無法抗拒之程度時，復遭戊○○強行取走置於右後口袋之皮包一個，內有身
      分證、汽機車駕照等證件（詳見事實欄）及現金約二萬元之事實，業據告訴人
      甲○○於警訊、偵查及本院審理時迭次指訴不移，又證人吳林玉英（告訴人甲○○之母）於偵查中亦到庭證稱：在案發前二天，甲○○跟我說要買音響，所
      以我拿給他現金二萬二千元，他說領薪水後會還我，那二萬二千元是我自己開
      美髮店裡周轉用的現款等語（見偵查卷九十一年八月十二日下午之訊問筆錄）
      ，核與告訴人甲○○於同日上午之偵查庭中指稱：案發當天我皮包內有帶現金
      二萬二千元出門，預計要去買音響，去燦坤購買時因我中意的先鋒牌音響標價
      二萬五千元，價格太高我沒有買，後來我去買一些吃的東西有花掉一部份，約
      剩二萬元，那二萬二千元是我向母親拿的，我準備在領薪水後再還給我母親等
語相符，按告訴人甲○○、證人吳林玉英二人與被告戊○○或其餘同案被告之
      間均素無仇怨，應無故為不利於被告之指訴、證詞之理，且其二人係於不同時
      間分別接受檢察官訊問時均為互核一致之陳述，是上開指、證內容應堪予採信
      。況被告戊○○亦自承：當場確有拿取甲○○之皮包，嗣後則將皮包及其內證
      件等丟棄於建工路合作金庫附近等情，且於警訊時自行帶同警方前往所自承丟
      棄皮包、證件之現場尋找並拍照存證，此有尋找當時拍攝之相片一張在卷可憑
      （附於警卷），復於警訊中曾明確供陳：甲○○之皮夾內有現金約二萬元之情
      （見九十一年八月二日第一次警訊筆錄），由此益足證告訴人之前開指訴內容
      為真實，是被告戊○○辯稱：皮包內僅有證件，沒有現款云云，核與事實不符
      ，顯係避重就輕之詞，不足採信。
（三）再者，告訴人甲○○於偵查中指訴：「我皮包放在褲子的口袋，稍微露出來，
      其中一人就將我皮包抽走，我當時全身是血，根本無法反抗」、「當時我被打
      ，雙手抱頭，皮包在我右後口袋，稍微露出來，歹徒即從我後面將我皮包抽走
      ，皮包並不是掉在地上被撿走的」等語，在本院審理中亦指訴：當天我與林換
  哲在網咖門口打手機，突然就一群人過來開始打我們，打我的有四人，後來我
      被打在地上，歹徒就從我褲子右後方口袋將皮包搶走，他們有拿大鎖、榔頭打
      我（以上見本院九十一年十二月三十一日訊問筆錄），我從開始被打到歹徒離
      開，歷時約一分多鐘，我被打約三十秒後就倒地，倒地後繼續被打，後來又被
      打了將近二十秒以後就感覺有人從我後面把皮包抽走，當時我還是一直被打，
      在我皮包被拿走的前、後，感覺上我都是一直被他們打，之後不久他們才一起
      離開（以上見本院九十二年三月二十五日審判筆錄）等語，按告訴人甲○○自
      警訊、偵查至本院審理中指訴其皮包遭強取之情節均極為詳細、一致，而其與
      被告素無仇怨（如前述），被告又已於本院審理中與告訴人達成和解，告訴人
      自無故意捏造或虛偽陳述之理，是足信告訴人甲○○上開前後一致之指訴內容
      為真，被告戊○○辯稱：是從地上撿到皮包云云，顯亦係避重就輕之詞，不足
      採信。此外，依被告戊○○所自承：案發當時一開始我就有拿機車大鎖打甲○○，我打甲○○時大鎖都一直拿在手上，打完後，我將機車大鎖放回機車置物
      箱後騎車離開等語（見本院九十二年三月二十日審判筆錄），足見被告戊○○
      持機車大鎖毆打告訴人甲○○而另行起意強取告訴人口袋內皮夾時，仍手持機
      車大鎖無誤。而甲○○處於上開情形之下，顯已達於喪失意思自由而不能抗拒
      之程度，殆無疑義，而被告戊○○於同一時地另萌意圖為自己不法所有之犯意
      ，利用其原本傷害犯行所為攜帶兇器毆擊之強暴行為，緊接而著手強取告訴人
      置於右後口袋內之財物，得手後復續予毆擊，自應構成攜帶兇器強盜罪。
（四）至告訴人甲○○、丁○○雖指稱：案發當時歹徒並有強取其等手機之行為一節
      ，惟查，告訴人丁○○係陳稱：當時我手機原本拿在手上，歹徒打我的手，手
      機便掉在地上，等歹徒離開後，我起來已經找不到手機，我不確定他們有沒有
      拿走等語（見本院九十一年十二月三十一日訊問筆錄），是尚難認告訴丁○○
      之手機係遭被告戊○○或傷害犯行之其餘共犯所取走。另經本院調閱告訴人甲○○手機號碼0000000000之通聯記錄，該手機於九十一年八月一日凌晨零時十
      五分十九秒（該次通話係告訴人甲○○自陳於案發前撥打最後一通電話之時間
      ）之後，即無發話記錄，是已無從查明究係由誰取走，且依告訴人甲○○所指
  陳：拿走皮包和手機者是不同人等語（見偵查中九十一年八月八日偵訊筆錄）
      ，足證手機並非被告戊○○所取走，而依卷內證據，並無相關證據足證被告戊○○之強盜犯行與傷害行為之其他共犯間具有意圖不法所有之犯意聯絡，是縱
      認當場有其他共犯取走該手機，亦難令被告戊○○同負此部分罪責，從而，爰
      不認定告訴人甲○○之手機係遭被告戊○○或同案被告丙○○、己○○、乙○○等共犯取走之事實，附此敘明。
（五）如前所述，於案發時強取財物及事後分得財物者，均僅為被告戊○○一人，而
      依告訴人二人之指訴及同案其餘被告之供述，復無從證明被告戊○○與其他共
      犯於傷害行為之初即有意圖不法所有強取他人財物之認知及犯意聯絡，是尚難
      遽認同案其餘被告為本件強盜犯行之共同正犯，併予敘明。
綜上所述，本案事證明確，被告戊○○之右揭犯行堪予認定。
二、按強盜罪所施用之強暴、脅迫手段，祇須足以壓抑被害人之抗拒，使其喪失意思
    自由為已足，又按，機車大鎖係質地厚重且堅硬之金屬工具，客觀上自足以對人
    之生命、身體造成傷害而具危險性，應屬兇器。被告持足供兇器使用之機車大鎖
    一把與他人共同毆打告訴人甲○○，甲○○已至不能抗拒之程度，而被告戊○○
    於同一時地竟另萌意圖為自己不法所有之犯意，利用原傷害犯行所施用攜帶兇器
    毆擊之強暴行為，緊接著手強取告訴人置於右後口袋內之財物，得手後又續予毆
    擊，自應構成強盜罪，復因有刑法第三百二十一條第一項第三款攜帶兇器情形，
    故核被告所為，係構成刑法第三百三十條第一項之攜帶兇器強盜既遂罪，公訴人
    認被告係犯普通強盜既遂罪嫌，容有未洽，惟起訴之社會基本事實同一，爰依法
    變更起訴法條。審酌被告正值年輕力壯，不思循正當途徑獲取財物，僅因細故即
    邀集他人一同尋仇，並於告訴人甲○○遭傷害暴行已至不能抗拒之地步，竟另行
    起意強取他人財物，不僅造成告訴人甲○○之財產損失，並對告訴人甲○○之身
    體、心裡均造成極大傷害，對社會治安亦產生嚴重不良影響，惡性非輕，雖於犯
    罪後未坦承強盜犯行，惟在庭態度尚屬良好，犯罪後已與告訴人達成和解，告訴
    人二人業已撤回傷害之告訴（詳後述公訴不受理部分），復參酌被告戊○○素行
    非差，年紀尚輕仍具可塑性等一切情狀，酌量處如主文所示之刑，以資懲儆。再
    者，扣案之機車大鎖一個，為被告戊○○所有供共犯本罪所用之物等情，已如前
    述，爰依刑法第三十八條第一項第二款規定宣告沒收。另扣案之鐵鎚一個，雖亦
    屬被告戊○○所有，然係由傷害犯行之共犯丙○○持供犯傷害罪所用之物，業據
    被告戊○○及丙○○等人供承不諱，亦即已非屬被告戊○○犯強盜罪所用之物，
    而被告等之傷害犯行又均經撤回告訴而諭知不受理判決，從而上開鐵鎚一個自不
    得於本案宣告沒收，附此敘明。
貳、公訴不受理部分：
三、公訴意旨另以：被告戊○○於右揭時地持機車大鎖與同案被告丙○○、己○○、
    乙○○及另三名不詳姓名年籍之成年男子，共同基於普通傷害之犯意聯絡，一同
    毆打告訴人甲○○、丁○○，致告訴人二人受有前揭傷勢，因認被告戊○○另涉
    有刑法第二百七十七條第一項之傷害罪嫌。
二、按告訴乃論之罪，告訴人於第一審辯論終結前，得撤回其告訴；告訴經撤回者，
    法院應諭知不受理之判決，刑事訴訟法第二百三十八條第一項、第三百零三條第
    三款分別定有明文。
三、查被告戊○○之前開傷害犯行，經檢察官提起公訴，認其係犯刑法第二百七十七
    條第一項之傷害罪；該罪依同法第二百八十七條前段之規定，須告訴乃論。查告
    訴人甲○○、丁○○均已撤回本件傷害告訴，有撤回告訴狀一紙在卷足憑，是揆
    諸前開說明，自應就其被訴傷害部分諭知不受理之判決。
參、據上論斷，應依刑事訴訟法第二百九十九條第一項前段、第三百條、第三百零三
    條第三款，刑法第三百三十條第一項、第三十八條第一項第二款，判決如主文。
本案經檢察官陳俊宏到庭執行職務。
中      華      民      國    九十二      年      三    月    二十七    日
                                  臺灣高雄地方法院刑事第六庭
                                      法  官  周玉群
右正本證明與原本無異。
如不服本判決，應於判決送達後十日內，向本院提出上訴狀。
                                      書記官  林同啟
中      華      民      國    九十二      年      三    月    二十八    日
附錄法條：
中華民國刑法第三百三十條第一項：
  犯強盜罪而有第三百二十一條第一項各款情形之一者，處七年以上有期徒刑。


司法院資訊處製作；財團法人民間司法改革基金會備份。
